臺灣臺中地方法院小額民事判決
　　　　　　 110年度沙小字第343號
原      告  邱瀚正  
訴訟代理人  陳雅芠  
被      告  林楷倫  

上列原告因被告過失傷害案件（本院109年度交簡字第32號），
提起刑事附帶民事訴訟請求損害賠償（本院110年度交附民字第2
號），經本院刑事庭裁定移送前來，本院於民國110年9月9日言
詞辯論終結，判決如下：
    主      文
被告應給付原告新臺幣18,811元，及自民國110年1月12日起至清
償日止，依照週年利率5％計算之利息。
原告其餘之訴駁回。
訴訟費用新臺幣1,000元，由被告負擔新臺幣417元，餘由原告負
擔。
本判決原告勝訴部分，得假執行。但被告如以新臺幣18,811元為
原告預供擔保後，得免為假執行。
原告其餘假執行之聲請駁回。
    事實及理由
一、本件被告經合法通知，未於言詞辯論期日到場，核無民事訴
    訟法第386條各款所列情形，爰依原告之聲請，由其一造辯
    論而為判決。
二、原告主張：被告於民國109年1月17日23時2分許，駕駛車牌
    號碼000-0000號租賃小客車，沿臺中市太平區中山路3段60
    巷由南往北方向行駛至該巷與中山路3段交岔路口時，碰撞
    原告駕駛車牌號碼000-0000號普通重型機車（下稱系爭車輛
    ），致原告受有下列損害：（1）慰撫金新臺幣（下同）28,
    000元；（2）系爭車輛損害17,100元。並請求法院判決：（
    一）被告應給付原告45,100元，並自起訴狀繕本送達次日起
    至清償日止，依照年息5％計算之利息。（二）前項判決願供
    擔保宣告假執行。（三）訴訟費用由被告負擔。
三、被告未於言詞辯論期日到場，亦未提出書狀作何聲明或陳述
    。
四、得心證之理由：
（一）原告主張系爭車輛因本件車禍受損，且系爭車輛經送修復
      ，維修費用總計17,100元（均為零件費用）之事實，已據
      其提出估價單1紙為證。且被告所為前開過失傷害行為，
      由臺灣臺中地方檢察署檢察官以109年度偵字第21228號提
      起公訴後，經本院以109年度交簡字第32號刑事簡易判決
      被告犯過失傷害罪，處拘役40日，如易科罰金，以1,000
      元折算1日確定等情，並有臺灣臺中地方檢察署檢察官109
      年度偵字第21228號起訴書、本院110年度交簡字第32號刑
      事簡易判決在卷可稽，並經本院主動調閱上述卷宗核閱無
      誤，而被告經合法通知，未於言詞辯論期日到場，亦未提
      出書狀作何聲明或陳述以供審酌，本院依調查證據之結果
      ，堪信原告之主張為真正。
（二）道路交通安全規則第102條第1項第2款規定：「汽車行駛
      至交岔路口，其行進、轉彎，應依下列規定：二、行至無
      號誌或號誌故障而無交通指揮人員指揮之交岔路口，支線
      道車應暫停讓幹線道車先行。未設標誌、標線或號誌劃分
      幹、支線道者，少線道車應暫停讓多線道車先行；車道數
      相同時，轉彎車應暫停讓直行車先行；同為直行車或轉彎
      車者，左方車應暫停讓右方車先行。但在交通壅塞時，應
      於停止線前暫停與他方雙向車輛互為禮讓，交互輪流行駛
      。」，且讓路標誌，係用以告示車輛駕駛人必須慢行或停
      車，觀察幹道行車狀況，讓幹道車優先通行後認為安全時
      ，方得續行。本件被告駕駛車輛未注意上開規定，致自後
      與被告騎乘之機車發生碰撞，造成原告受有損害，既可認
      定，則被告應注意能注意，而未注意上揭規定，致肇本件
      車禍，自有過失，足以認定。至於原告騎乘機車因超速行
      駛致遇狀況煞閃不及，也違反道路交通安全規則第93條第
      1項第1款：「行車速度，依速限標誌或標線之規定，無速
      限標誌或標線者，應依下列規定：一、行車時速不得超過
      五十公里。但在設有快慢車道分隔線之慢車道，時速不得
      超過四十公里，未劃設車道線、行車分向線或分向限制線
      之道路，時速不得超過三十公里。」、第94條第3項前段
      ：「汽車行駛時，駕駛人應注意車前狀況及兩車並行之間
      隔，並隨時採取必要之安全措施」之規定。雙方駕車行為
      均顯有過失，堪以認定。又本院綜核前述本件車禍發生之
      過程，認為本件車禍之發生原告應負40％之過失責任，被
      告就本件車禍之發生應負60％之過失責任為適當。
（三）按因故意或過失，不法侵害他人之權利者，負損害賠償責
      任；汽車、機車或其他非依軌道行駛之動力車輛，在使用
      中加損害於他人者，駕駛人應賠償因此所生之損害。但於
      防止損害之發生，已盡相當之注意者，不在此限；不法侵
      害他人之身體或健康者，對於被害人增加生活上之需要時
      ，應負損害賠償責任，且被害人雖非財產上之損害，亦得
      請求賠償相當之金額；民法第184條第1項前段、第191條
      之2前段、第193條第1項、第195條第1項前段分別定有明
      文。查被告因過失肇致發生本件車禍並致原告受有損害等
      情，有如前述。則被告就本件車禍之發生為有過失，該過
      失行為與原告所受損害間，具有相當因果關係，自係過失
      不法侵害原告之身體、健康、財產等權利，堪以認定。原
      告請求被告賠償其因上述車禍所受損害，自均屬有據，茲
      就原告請求之金額應否准許，分述如下： 
   1、車輛修理費用17,100部分，已據原告提出估價單為證，且
      到庭之車主甲○○表示讓與車損請求權給原告。本院認為，
      不法毀損他人之物者，被害人得請求賠償其物因毀損所減
      少之價額；負損害賠償責任者，除法律另有規定或契約另
      有訂定外，應回復他方損害發生前之原狀。因回復原狀而
      應給付金錢者，自損害發生時起，加給利息。第1項情形
      ，債權人得請求支付回復原狀所必要之費用，以代回復原
      狀。為民法第196條、第213條所明定。又請求賠償物被毀
      損所減少之價值，得以修護費用為估價標準，但以必要者
      為限，例如修理材料費以新品換舊品應予折舊（最高法院
      77年5月17日77年度第9次民事庭會議決議參照）。查，本
      件被告過失不法毀損系爭車輛，已如上述，依前開規定，
      自應負侵權行為損害賠償責任，則以修復金額作為賠償金
      額，自屬有據。又系爭車輛之零件修理既係以新零件更換
      破損之舊零件，依上開說明，自應將零件折舊部分予以扣
      除。查系爭車輛受損而支出修理費用計17,100元（均為零
      件費用）。依行政院所頒固定資產耐用年數表及固定資產
      折舊率之規定，【機械腳踏車】之耐用年數為3年，依定
      率遞減法每年折舊1000分之536，另依營利事業所得稅查
      核準則第95條第6項規定「 固定資產提列折舊採用定率遞
      減法者，以1 年為計算單位，其使用期間未滿1 年者，按
      實際使用之月數相當於全年之比例計算之，不滿1月者，
      以1月計」，上開系爭車輛自出廠日106年（即西元2017年
      ）12月，迄本件車禍發生時即109年1月17日，已使用2年2
      月，則零件扣除折舊後之修復費用估定為3,352元（詳如
      附表之計算式）。
   2、慰藉金之賠償須以人格權遭遇侵害，使精神上受有痛苦為
      必要，其核給之標準固與財產上損害之計算不同，然非不
      可斟酌雙方之身份資力、加害程度及其他各種情形核定相
      當之數額（最高法院51年度台上字第223號民事裁判意旨
      參照）。查原告因本件交通事故而受有傷害，顯見原告之
      身體及精神確實因前開被告之過失傷害行為而受有相當痛
      苦，爰參酌雙方稅務電子閘門財產所得調件明細表，斟酌
      兩造之身份、地位、經濟能力，及被告所為前開業務過失
      傷害行為對於原告所造成傷害之程度，及原告因此所受精
      神上痛苦之程度等一切情狀，認原告請求被告賠償精神慰
      撫金28,000元，尚屬適當。
   3、綜上以析，原告受有損失之金額合計31,352元（計算式：
      3352＋28000＝31352）。
（四）損害之發生或擴大，被害人與有過失者，法院得減輕賠償
      金額。民法第217條第1項定有明文。查被告、原告就本件
      車禍之肇責比例，被告應負擔60％之過失責任、原告應負
      擔40％之過失責任乙節，詳如上述。則依上述比例減輕被
      告賠償金額40％後，被告應賠償原告之金額為18,811元（
      計算式：31352×60％＝18811，元以下四捨五入）。
（五）給付無確定期限者，債務人於債權人得請求給付時，經其
      催告而未為給付，自受催告時起，負遲延責任。其經債權
      人起訴而送達訴狀，或依督促程式送達支付命令，或為其
      他相類之行為者，與催告有同一之效力，民法第229條第2
      項定有明文。又遲延之債務，以支付金錢為標的者，債權
      人得請求依法定利率計算之遲延利息。但約定利率較高者
      ，仍從其約定利率；應付利息之債務，其利率未經約定，
      亦無法律可據者，週年利率為5％，民法第233條第1項及第
      203條亦有明文。本件原告對被告之前揭損害賠償債權，
      既經原告起訴而送達訴狀，被告迄未給付，當應負遲延責
      任。所以原告請求被告給付自起訴狀繕本送達被告次日即
      110年1月12日起至清償日止，依照週年利率5％計算之法定
      遲延利息，核屬有據，應予准許。
（六）綜上所述，原告依侵權行為之法律關係，請求被告給付原
      告18,811元，及自110年1月12日起至清償日止，依照週年
      利率5％計算之利息，為有理由，應予准許。至原告逾此範
      圍之請求，為無理由，應予駁回。
五、本件原告勝訴部分係民事訴訟法第436條之8適用小額訴訟程
    序所為被告敗訴之判決，應依同法第436條之20規定，就本
    件原告勝訴部分依職權宣告假執行；並依同法第436條之23
    準用第436條第2項，適用同法第392條第2項規定，本院爰依
    職權酌定相當擔保金額宣告被告為原告預供擔保後，得免為
    假執行。至於原告請求不被允許部分的假執行聲請沒有理由
    ，應予駁回。
六、訴訟費用之負擔：依民事訴訟法第436條之19及第79條，確
    定本件訴訟費用額為1,000元（即原告所繳納之第一審裁判
    費），並由被告負擔其中之417元，餘由原告負擔。 　　
中　　華　　民　　國　　110 　年　　9 　　月　　22　　日
                        臺灣臺中地方法院沙鹿簡易庭
                            法  官  劉國賓
以上為正本，係照原本作成。
如不服本判決，應於送達後廿日內，以判決違背法令為理由，向
本院提出上訴狀並表明上訴理由（上訴理由應表明一、原判決所
違背之法令及其具體內容；二、依訴訟資料可認為原判決有違背
法令之具體事實），如於本判決宣示後送達前提起上訴者，應於
判決送達後廿日內補提上訴理由書（須附繕本）。
中　　華　　民　　國　　110 　年　　9 　　月　　22　　日
                            書記官  許宏谷
附表
-----
折舊時間           金額
第1年折舊值        17,100×0.536=9,166
第1年折舊後價值    17,100-9,166=7,934
第2年折舊值        7,934×0.536=4,253
第2年折舊後價值    7,934-4,253=3,681
第3年折舊值        3,681×0.536×(2/12)=329
第3年折舊後價值    3,681-329=3,352